最　高　行　政　法　院　裁　定
　　　　　　　　　　　　　94年度裁字第01104號
抗　告　人　丁○○
訴訟代理人　丙○○
相　對　人　銓部
代　表　人　甲○○
相　對　人　嘉義縣政府
代　表　人　乙○○
上列抗告人與相對人間因撫卹事件，對於中華民國92年12月24日
臺北高等行政法院92年度訴更一字第36號裁定提起抗告，本院裁
定如下︰
　　主  文
原裁定廢棄。
　　理  由
一、原裁定略以：按本件抗告人為大陸地區人民，其委任訴訟代
    理人在臺代理訴訟，須經證明確為抗告人本人委任代為提起
    訴訟。次依臺灣地區與大陸地區人民關係條例第7條規定：
    「在大陸地區製作之文書，經行政院設立或指定之機構或委
    任之民間團體驗證者，推定為真正」，故抗告人委任訴訟代
    理人代理訴訟，應提出抗告人所具，經臺灣海峽兩岸交流基
    金會驗證之委任狀，始符要件。查抗告人因撫卹事件，由其
    訴訟代理人向本院提起行政訴訟，因其未依行政訴訟法第50
    條規定提出委任書，經原審法院審判長以民國（下同）92年
    度訴更一字第36號裁定命其依法於30日內補正，該裁定經於
    92年10月31日送達抗告人送達代收人丙○○收受，有送達證
    書可稽。至抗告人雖於發回前之91年1月28日向原審之前審
    提出行政補呈狀，惟內附之財團法人海峽交流基金會驗證91
    嘉證字第978號委託書公證書均作成於1991年（民國80年）
    ，其原本內容記載意旨略以：抗告人全權委託訴訟代理人丙
    ○○代為領取其父蕭英在臺全部遺產及撫卹金。惟該委託書
    內並未明文授權丙○○得代抗告人就領取蕭英在臺全部遺產
    及撫卹金提起訴訟，揆諸民法第534條第1款規定，訴訟代理
    人丙○○逕自代抗告人提起本件訴訟，自有未合。從而，抗
    告人於91年1月28日向本院所補呈之公證書，既不具有訴訟
    上委任代理人之性質，則抗告人迄未補正本人所具，經財團
    法人海峽交流基金會驗證之委任狀，其起訴程序即屬於法不
    合，因而駁回抗告人之訴。
二、抗告意旨略謂：（一）抗告人因撫卹事件，循序提起行政爭
    訟，均委託丙○○為訴訟代理人，並經財團法人海峽交流基
    金會於82年以82海益（法）字第8623號驗證91嘉證字第977
    號親屬關係公證書及91嘉證字第978號委託書公證書，均未
    遭本院否准，有本院86判字第1461號判決可參，原審置該判
    決意旨於不顧，自有違誤。（二）原審曾以92年度訴更一字
    第36號裁定要求抗告人依臺灣地區與大陸地區人民關係條例
    第7條規定，補正經行政院設立或指定之機構或委託之民間
    團體驗證之訴訟代理人委任書原本，惟查湖南省公證員協會
    業於2000（民國89年）指定嘉禾縣由抗告人不知情之訴外人
    陳聰緯為訴訟代理人，丙○○遂於92年11月13日將此情，檢
    具抗告人信件，狀請原審核示，然未獲核復，要非抗告人不
    遵期限辦理。抗告人嗣於93年1月29日補呈經財團法人海峽
    交流基金會於93年1月29日以（93）核字第004383號證明（2
    004）嘉證字第1號民事委託書公證書，請將原裁定廢棄並發
    回原審法院等語
三、本院按：「當事人得委任代理人為訴訟行為。」「訴訟代理
    人應於最初為訴訟行為時提出委任書。但由當事人以言詞委
    任經行政法院書記官記明筆錄者不在此限。」「訴訟代理人
    就其受委任之事件，有為一切訴訟行為之權。但捨棄、認諾
    、撤回、和解、提起反訴、上訴或再審之訴及選任代理人，
    非受特別委任不得為之。」行政訴訟法第49條第1項前段、
    第50條、第51條第1項定有明文。所謂委任訴訟代理人，乃
    當事人授與訴訟代理人以代理權，使其代為或代受訴訟行為
    之謂。行政訴訟法第50條所定之委任書，係證明當事人授與
    訴訟代理權之文書；當事人作成委任書，僅須表明授與代理
    權之意旨及所授權限之範圍為已足。而訴訟代理權有欠缺而
    可以補正者，關於補正訴訟代理權欠缺之時期，依行政訴訟
    法第56條準用民事訴訟法第75條規定，並未設何限制，在同
    一審級之訴訟程序中，得補正此項欠缺；於上級審之訴訟程
    序中，得補正下級審代理權之欠缺，一經補正，其效力及於
    無代理權人前此代為及代受訴訟行為之全部（最高法院28年
    上字第1131號、62年臺上字第600號判例參照）。本件抗告
    人對原審92年度訴更一字第36號裁定提起抗告後，業依原審
    92年10月21日裁定補正意旨，於93年1月29日具狀補提經財
    團法人海峽交流基金會93年1月29日（93）核字第004383號
    證明之湖南省嘉禾縣公證處（2004）嘉證字第1號委任丙○
    ○為訴訟代理人之委託書（其上表明授與代理權之意旨及所
    授權限之範圍）公證書，有前揭財團法人海峽交流基金證明
    及民事委託書、委託書公證書附本院卷可稽，雖該委任書名
    稱載為民事委託書，惟徵諸抗告人係依原審前揭裁定補正過
    程，該民事委託書應為行政訴訟委託書之誤載（原審重為審
    理時宜向抗告人提示、告知更正，以符實際）。揆諸上述說
    明，抗告人訴訟代理人丙○○於原審訴訟代理權之欠缺，已
    因向本院提出委任書（委託書）而補正，原裁定以上開理由
    駁回抗告人之訴，尚嫌違誤，抗告意旨執此指摘，求為廢棄
    ，為有理由。
四、依行政訴訟法第272條、民事訴訟法第492條，裁定如主文。
中    華    民    國    94    年    6     月    16    日
                  第三庭審判長法  官　廖　政　雄
                              法  官　林　清　祥
                              法  官　鍾　耀　光
                              法  官　姜　仁　脩
                              法  官  胡　國　棟
以  上  正  本  證  明  與  原  本  無  異
中    華    民    國    94    年    6    月    16     日
　　　　　　　　　　　　　　　書記官　陳　盛　信
